臺灣高等法院民事裁定　　　　　　　　 100年度再易字第20號
　　再審原告　　趙殿鵬
　　再審被告　　焦中建
上列當事人間遷讓房屋事件，再審原告對於中華民國96年12月31
日本院96年度上易字第713號確定判決提起再審之訴，本院裁定
如下：
    主  文
再審之訴駁回。
再審訴訟費用由再審原告負擔。
    理  由
一、再審原告主張：再審被告於臺灣桃園地方法院（下稱桃園地
    院)起訴請求其遷讓坐落桃園縣大溪鎮南興里22鄰西尾84號
    房屋及基地（下稱系爭房地），歷經桃園地院95年度訴字第
    1533號、本院96年度上易字第713號判決（下稱原確定判決
    ）其敗訴確定。惟原確定判決係根據再審被告提出之偽造證
    物及偽證之謊言，認其遭檢察官起訴竊占罪並經桃園地院95
    年度桃簡字第1809號判決有罪，而採為判決之基礎，認定其
    係無權占有系爭房地。然桃園地院96年度簡上字第490號刑
    事判決已明確認定刑事起訴及第一審判決其有罪之證據均為
    偽造，其仍屬有權占有系爭房地之人，是原確定判決自有民
    事訴訟法第496條第1項第9款之再審事由，聲明：(一)原確定
    判決（含桃園地院95年度訴字第1533號判決）廢棄；(二)再審
    被告在前訴訟程序第一審之訴駁回。
二、按再審之訴，應於30日之不變期間內提起，其期間自判決確
    定時起算；又判決於上訴期間屆滿時確定，不得上訴之判決
    ，於宣示時確定；不宣示者，於送達時確定，而再審之理由
    發生或知悉在後者，均自知悉時起算，民事訴訟法第500條
    第1項、第2項、第398條第1項本文第2項分別定有明文。查
    再審原告前於97年間即曾以原確定判決漏未審酌前述刑事第
    二審判決，構成民事訴訟法第496條第1項第13款之再審事由
    ，提起再審之訴，有臺灣高等法院97年度再易字第51號判決
    可參，足見其於97年間即知悉刑事第二審判決，迄今提起本
    件再審之訴，顯逾30日之不變期間，自非合法。再審原告雖
    主張其於97年4月28日提起再審之訴，業經臺灣高等法院97
    年度再易字第51號判決認定未逾30日法定期間，足認其提起
    本件再審之訴，並未逾期云云。惟有無逾越法定不變期間，
    係就各訴訟分別審核，前案為再審原告於97年4月間即行提
    起，本案卻係再審原告於100年3月16日始為提出，有聲請再
    審狀之收文章可稽，自不得等同視之，再審原告顯有誤會，
    所言無足採。
三、次按對於民事確定裁判聲請再審，依民事訴訟法第501條第1
    項第4款規定，應表明再審理由，此為必備之程式。所謂表
    明再審理由，必須指明確定裁判有如何合於法定再審事由之
    具體情事始為相當，倘僅泛言有何條款之再審事由，而無具
    體情事者，仍難謂已合法表明再審事由。既未合法表明再審
    事由，即為無再審之事由，性質上無庸命其補正，可認其再
    審之訴或再審聲請不合法。再審原告復以上開97年度再易字
    第51號再審判決漏未審酌其所提桃園榮民服務處對系爭房屋
    之標售公告，構成民事訴訟法第1項第13款之再審事由，就
    原確定判決提起再審之訴云云。惟查再審原告對於原確定判
    決提起本件再審之訴，應以原確定判決有無再審事由為審理
    範圍，尚與另案判決是否未斟酌其提出之重要證物無涉，此
    部分再審之訴亦不合法。縱再審原告係欲一併主張上開97年
    度再易字第51號判決有民事訴訟法第496條第1項第13款規定
    之再審事由，惟該再審判決已於97年5月15日確定，參諸其
    於同年即已對該判決復提起再審，有臺灣高等法院97年度再
    易字第65號判決可參，亦已逾30日不變期間。
四、綜上所述，本件再審之訴為不合法，爰依民事訴訟法第502
    條第1項、第95條、第78條之規定，裁定如主文。
中    華    民    國   100    年    3     月    28    日
                  民事第九庭
                      審判長法  官  黃熙嫣
                            法  官  曾部倫
                            法  官  陳玉完
正本係照原本作成。
不得抗告。
中    華    民    國   100    年    3     月    31    日
                             書記官  鎖瑞嶺